臺灣新北地方法院刑事判決　　　　　　110年度審易字第951號
公　訴　人　臺灣新北地方檢察署檢察官
被　　　告　王仁聯


上列被告因妨害公務等案件，經檢察官提起公訴（110 年度偵字
第12793 號），本院判決如下：
    主  文
王仁聯於公務員依法執行職務時，當場侮辱，處拘役參拾日，如
易科罰金，以新臺幣壹仟元折算壹日。
    事  實
一、王仁聯於民國110 年3 月10日22時31分許，在新北市泰山區
    中港西路與中央路5 巷口，因闖越紅燈，為新北市政府警察
    局林口分局明志派出所員警黃柏鈞、許瑞祺攔檢盤查，王仁
    聯因而心生不滿，明知上開員警係依法執行職務，竟基於對
    依法執行公務之公務員侮辱及公然侮辱之犯意，在上開多數
    人得以共見共聞之場所，當場對員警黃柏鈞辱罵「米蟲」等
    語，而侮辱依法執行職務之黃柏鈞，並足以貶損黃柏鈞在社
    會上之評價。
二、案經黃柏鈞訴由新北市政府警察局林口分局報告臺灣新北地
    方檢察署檢察官偵查起訴。
    理  由
壹、程序方面：
    按被告以外之人於審判外之言詞或書面陳述，除法律有規定
    者外，不得作為證據。又被告以外之人於審判外之陳述，雖
    不符同法第159 條之1 至第159 條之4 之規定，而經當事人
    於審判程序同意作為證據，法院審酌該言詞陳述或書面陳述
    作成時之情況，認為適當者，亦得為證據；當事人、代理人
    或辯護人於法院調查證據時，知有第159 條第1 項不得為證
    據之情形，而未於言詞辯論終結前聲明異議者，視為有前項
    之同意，刑事訴訟法第159 條第1 項及第159 條之5 分別定
    有明文。查本案言詞辯論終結前，檢察官及被告均未就判決
    所引用之被告以外之人於審判外之陳述及所調查之證據主張
    有刑事訴訟法第159 條第1 項不得為證據之情形，本院復審
    酌該等證據作成時，並無違法不當或證明力明顯過低之瑕疵
    ，是依上開規定，認得作為本案證據。又本判決其餘所引用
    之非供述證據，查無違反法定程序取得之情形，亦均認具證
    據能力。
貳、實體方面：
一、認定犯罪事實所憑之證據及認定之理由：
（一）訊據被告固供承有於上開時、地，口出「米蟲」之語，惟
      矢口否認有何公然侮辱及侮辱公務員犯行，辯稱：我沒有
      針對任何人云云。經查：
    1.被告於110 年3 月10日22時31分許，在新北市泰山區中港
      西路與中央路5 巷口，因交通違規為員警黃柏鈞攔查製單
      舉發，依法執行職務時，被告當場口出「米蟲」之事實，
      為被告所不否認，復經證人即員警黃柏鈞於本院審理時證
      述：當時我在對被告進行交通違規舉發，舉發接近完成時
      ，告知被告應注意事項時，被告對我辱罵「米蟲」明確歷
      歷在卷，並有密錄器錄影檔案光碟1片、譯文1份、職務報
      告1紙在卷可稽，此部分事實洵堪認定。
    2.至被告雖以上開情詞置辯，惟被告係因證人即告訴人對其
      開立違規通知單之事不滿，因此對告訴人口出「米蟲」之
      輕蔑言詞，帶有指摘警員「不事生產、尸位素餐即不事生
      產，徒然消耗米糧之人」之人格貶低意涵，顯非係針交通
      違規所為之意見表達，全然僅係對執法警員為情緒性或人
      身攻擊之謾罵，已逾越合理表達意見之範疇，依一般社會
      通念，已足以使旁人對告訴人有不事生產之不當聯想與觀
      感。再徵諸，被告辱罵告訴人之地點，係在新北市泰山區
      中港西路與中央路5巷口之道路旁，該處往來之民眾頻繁
      經過，自屬不特定人或多數人得共聞共見之場所，是被告
      辱罵告訴人之行為即係在不特定人或多數人得以共聞共見
      之狀態，屬公然行為，亦堪認定。
（二）綜上，本件事證明確，被告犯行洵堪認定，應依法論科。
二、論罪科刑部分：
    核被告所為，係犯刑法第140 條第1 項之侮辱公務員罪、同
    法第309 條第1 項之公然侮辱罪。又被告以一行為而觸犯上
    開侮辱公務員、公然侮辱等罪名，為想像競合犯，應依刑法
    第55條規定，從一較重之侮辱公務員罪處斷。爰審酌被告對
    於依法執行公務之警員以言語辱罵，公然挑戰公權力，無視
    國家法治，對公務員值勤威信造成相當損害，兼衡其犯罪之
    動機、目的、手段、犯後否認犯行之態度等一切情狀，量處
    如主文所示之刑，並諭知易科罰金之折算標準，以資懲儆。
據上論斷，應依刑事訴訟法第299 條第1 項前段，刑法第140 條
第1 項、第309 條第1 項、第55條、第41條第1 項前段，判決如
主文。
本案經檢察官劉文瀚提起公訴，檢察官劉新耀到庭執行職務。
中    華    民    國   110    年    10    月    7     日
                  刑事第二十四庭  法  官  徐子涵
上列正本證明與原本無異。
如不服本判決，應於判決送達後20日內敘明上訴理由，向本院提
出上訴狀 (應附繕本) ，上訴於臺灣高等法院。其未敘述上訴理
由者，應於上訴期間屆滿後20日內向本院補提理由書「切勿逕送
上級法院」。
                                  書記官  游士霈
中    華    民    國   110    年    10    月    7     日
附錄本案論罪科刑法條全文：
中華民國刑法第140條
（侮辱公務員公署罪）
於公務員依法執行職務時，當場侮辱，或對於其依法執行之職務
公然侮辱者，處 6 月以下有期徒刑、拘役或 3 千元以下罰金。
對於公署公然侮辱者亦同。 
中華民國刑法第309條
（公然侮辱罪）
公然侮辱人者，處拘役或 9 千元以下罰金。
以強暴犯前項之罪者，處1 年以下有期徒刑、拘役或1 萬5 千元
以下罰金。